【裁判字號】    90,上訴,3228
【裁判日期】    901031
【裁判案由】    懲治盜匪條例
【裁判全文】
臺灣高等法院刑事判決                            九十年度上訴字第三二二八號
    上  訴  人
    即  被  告  乙○○
    指定辯護人  本院甲○辯護人
右上訴人因懲治盜匪條例案件，不服臺灣板橋地方法院九十年度訴字第八一六號，中
華民國九十年七月四日第一審判決（起訴案號：臺灣板橋地方法院檢察署九十年度偵
字第六二０七號）提起上訴，本院判決如左：
    主  文
原判決撤銷。
乙○○攜帶凶器搶奪因防護贓物，而當場施以脅迫，累犯，處有期徒刑伍年陸月。
鋸齒狀長刀壹支沒收。
  事  實
一、乙○○前有多次恐嚇、搶奪前科，最近一次係於民國八十五年間，因恐嚇案件，
    經最高法院判處有期徒刑一年確定，而於八十六年四月二十一日執行完畢，仍不
    知悔改，又於九十年三月二十一日晚上十一時許，在臺北縣中和市○○路二十四
    號前，因酒後（未至精神耗弱或心神喪失）騎乘腳踏車，不慎擦撞路邊工程護欄
    倒地，起身後適見由丙○○騎乘所有之ＢＤＱ─一九○號機車後載洪瓊惠至該地
    欲行停車之際，竟意圖為自己不法之所有，於後座之洪瓊惠下車之後，即強行拉
    住該機車並坐在後座，向仍坐在前座之丙○○假藉稱要求載伊回家，丙○○無奈
    即行下車表明不肯，乙○○乃順勢往前騎坐，趁丙○○不備將該機車置於自己實
    力支配之下，得手後騎該機車欲離去之際，丙○○見狀即擋住機車前方阻止其離
    去，乙○○因加速過猛而摔倒，遂再次扶起機車欲行離去，丙○○乃欲再次上前
    阻攔，此時乙○○為防護其取得之贓物竟取出所有攜帶鋸齒狀之長刀一支（長約
    四十公分，起訴書誤載為藍波刀），指向丙○○胸前約三、四十公分處加以脅迫
    ，致使丙○○因而心生畏懼，閃至一旁，乙○○始騎走該機車（其機車置物箱內
    並有丙○○所有之皮包一個，內有身分證、駕駛執照各一張ＮＯＫＩＡ牌行動電
    話一支、現金新臺幣【下同】三百元及中國信託銀行金融卡【起訴書誤載為中國
    國際商業銀行提款卡】一張）。得手後，乙○○騎乘上開機車，旋即於九十年三
    月二十二日零時四十分許，在臺北縣中和市○○路○段九十號前，為警據報循線
    查獲，並扣得上開機車及其內前揭財物（上開所得財物嗣均為警發還丙○○）。
二、案經丙○○訴由臺北縣警察局中和分局報請臺灣板橋地方法院檢察署檢察官偵查
    起訴。    理  由
一、訊據上訴人即被告乙○○對於右揭事實已坦承不諱，核與被害人丙○○及證人洪
    瓊惠於警訊及偵查中指述之情節相符，且有贓物認領保管單一紙在卷（見偵查卷
    第十三頁）可憑。堪信其自白與事實相符。按搶奪與強盜雖同具有不法得財之意
    思，然搶奪係趁人不備，公然掠取他人之財物，如施用強暴脅迫，致使不能抗拒
    而取其財物或令其交付者，則為強盜，最高法院六十四年台上字第一一六五號判
    例參照。證人洪瓊惠於檢察官偵訊中證稱：「當時我在現場，告訴人（指丙○○
    ）用機車已送我回到家，我已下車，突然就聽到乙○○騎腳踏車撞到工程護欄的
    聲音，告訴人大叫一聲後，陳就過來騎上告訴人機車之後座，並要告訴人載他回
    家，告訴人不肯，陳就抓住車不讓告訴人離去，告訴人只好下車，陳就順勢騎到
    前座，要騎車離開，告訴人載前擋住，陳因加油過猛，機車便翻倒在地，陳又再
    次將該車扶起，欲離去時，又被告訴人擋住，此時，陳即從身上抽出一把刀身約
    四十公分之藍波刀，擋在告訴人之前，告訴人不得已，只有讓他騎車離去。」（
    見偵查卷第三十七頁反面、第三十八頁正面），足見被告係趁被害人不及防備之
    際突然坐上被害人機車之後座，而被害人係因不願依被告所求載伊回家而自行下
    車，並非遭被告強暴脅迫至不能抗拒所致；至於被告要將車子騎走之際，被害人
    心有未甘擋在車前不讓被告將車子騎走，被告於是拿出鋸齒狀之長刀予以脅迫，
    逼令被害人讓開乙節，雖在客觀上有使被害人難以抗拒之情事，但在此之前，該
    機車已在被告之實力支配之下，搶奪行為已屬既遂，其情形與強盜罪之構成要件
    是先實施暴行，然後再取或令被害人交出財物之程序自有不合。是被告所為，應
    係構成搶奪犯行而非強盜犯行。被告奪取被害人財物後，為防護贓物而當場對被
    害人施以脅迫，所為核與準強盜罪該當。本件事證已甚明確，被告犯行堪以認定
    。
二、核被告前開所為，係犯刑法第三百二十九條之準強盜罪，而有刑法第三百二十一
    條第一項第三款所定攜帶兇器之情形，應依刑法第三百三十條第一項加重強盜罪
    論處。公訴意旨認被害人在機車被奪之時已達不能抗拒之程度，認此部份被告係
    犯形刑法第三百二十八條第一項、第三百三十條第一項之攜帶凶器強盜罪云云，
    尚有未洽，起訴法條應予變更。又被告前有如事實欄所載之前科，而於八十六年
    四月二十一日執行完畢，有本院被告全國前案紀錄表在卷可按，其於五年之內再
    犯本件有期徒刑以上之罪，為累犯，應依法加重其刑。另公訴意旨認被告尚持藍
    波刀部分雖未引起訴法條，但既載明於起訴書，自為起訴效力所及，本院應併予
    審理，然因此部分並無證據可資證明該刀為藍波刀，此部分罪嫌自有不足，而因
    此部分與有罪部分具有牽連犯裁判上一罪關係，爰不另為無罪之諭知。
三、原審以被告罪證明確而予以論科，固非無見。惟查原判決就被告所犯加重強盜罪
    部分，認定係犯懲治盜匪條例第五條第一項第一款之罪，且漏未就持有藍波刀部
    分不另無罪之諭知，實有未洽。被告上訴雖未具理由，惟原判決既有上開可議之
    處，自應由本院予以撤銷改判。爰審酌被告素行不佳，犯罪目的、動機、手段，
    對社會安寧秩序所生危害及其所得財物數量、犯罪後態度等一切情狀，判處如主
    文第二項所示之刑。另被告作案所用之鋸齒狀之長刀一把，係被告購入所有，業
    據被告於警訊所自承，雖未扣案，被告於警訊並供稱已丟棄，但並無積極證明業
    已滅失，乃為被告所有供犯罪所用之物，應依法宣告沒收。又被告搶奪所得財物
    ，已為警全部查扣並發還被害人，爰無庸再為發還之諭知，附此敘明。
據上論斷，應依刑事訴訟法第三百六十九條第一項前段、第三百六十四條、第二百九
十九條第一項前段、第三百條，刑法第三百二十九條、第三百三十條第一項、第四十
七條、第三十八條第一項第二款，判決如主文。
本案經檢察官劉永清到庭執行職務。
中      華      民      國      九十    年      十      月    三十一    日
                              臺灣高等法院刑事第二十六庭
                                  審判長法  官  呂  永  福
                                        法  官  黃  賽  月
                                        法  官  魏  新  國
右正本證明與原本無異。
如不服本判決應於收受送達後十日內向本院提出上訴書狀，其未敘述上訴之理由者並
得於提起上訴後十日內向本院補提理由書（均須按他造當事人之人數附繕本）。
                                        書記官  錢  艷  鳳
中      華      民      國      九十    年      十一    月      一      日
附錄：本判決論罪科刑法條全文
中華民國刑法第三百二十九條
竊盜或搶奪，因防護贓物、脫免逮捕或湮滅罪證，而當場施以強暴脅迫者，以強盜論
。
中華民國刑法第三百三十條
犯強盜罪而有第三百二十一條第一項各款情形之一者，處五年以上十二年以下有期徒
刑。
前項之未遂犯罰之。


司法院資訊處製作；財團法人民間司法改革基金會備份。
